【裁判字號】    98,消債更,26
【裁判日期】    980507
【裁判案由】    更生事件
【裁判全文】
臺灣板橋地方法院民事裁定            98年度消債更字第26號
聲  請  人  甲○○
號
代  理  人  徐維良律師
    主  文
債務人甲○○自中華民國九十八年五月七日下午四時起開始更生
程序。
本件由司法事務官進行更生程序。
    理  由
一、按法院開始更生程式之裁定，應載明其年、月、日、時，並
    即時發生效力。次按法院裁定開始更生或清算程式後，得命
    司法事務官進行更生或清算程式，必要時得選任律師、會計
    師或其他適當之自然人或法人為監督人或管理人，消費者債
    務清理條例第45條第1 項、第16條第1 項定有明文。
二、本件聲請人主張：聲請人係單親家庭，離婚後獨自扶養二名
    年幼女兒，因入不敷出，多年來陸續向金融機構辦理信用卡
    借貸維生，因有不能清償債務情事，於民國95年間依「中華
    民國銀行公會會員辦理消費金融案件無擔保債務協商機制」
    ，與最大債權銀行中國信託商業銀行（下稱中國信託銀行）
    達成分期還款協議，同意自95年10月起，分80期，利率0.00
    ％，每月償還新台幣（下同）20,587元。惟因聲請人平均月
    收入僅約18,500元（人壽公司業務員收入1 萬多元+ 政府低
    收入、殘障補助7600元），每月還款後根本不足以生活，幸
    好在姐姐幫忙支付生活費的情況下，仍勉強按月清償協商金
    額。但於96年6 月間，因罹患糖尿病的女兒發生就學問題，
    並導致班級導師與熱心幫忙的記者間互相告訴刑事糾紛，聲
    請人為處理學校問題及出庭作證，致無法正常上班而收入減
    少，而無法再支付協商清償金額。之後女兒不得已轉學到其
    他國小就讀，聲請人又需自行在外租屋居住（之前借住姐姐
    家），增加支出，而聲請人也在壓力倍增下罹患精神疾病（
    重度憂鬱症），需長期治療，無法再正常工作而減少收入，
    更無能力再負擔每月協商清償金額，顯係有不可歸責於己之
    事由，致履行顯有重大困難，爰請求裁定准予更生等語。
三、經查：聲請人主張之上開事實，業據其提出債權人清冊、財
    團法人金融聯合徵信中心綜合信用報告、協議書、無擔保債
    務還款計畫表、戶籍謄本、財政部臺北市國稅局財產歸屬資
    料清單、95暨96年度綜合所得稅各類所得資料清、中國時報
    剪報資料、租賃契約、西園醫院診斷證明書、板橋市公所低
    收入戶證明書、殘障手冊、重大傷病卡、刑事傳票等文件為
    證。雖聲請人於消費者債務清理條例施行前，曾與各債權人
    就無擔保債權成立協商，約定自95年10月起，分80期，按月
    償還20,587元，依各債權銀行債權金額比例清償各項債務，
    至全部清償為止，聲請人於96年10月即毀諾未繳（7 月-9
    月申請緩期）等情，業據中國信託銀行陳報狀在卷可稽。惟
    本件聲請人95、96年度之收入總額分別僅為63,563元、
    131,712 元，此有該年度綜合所得稅各類所得資料清單存卷
    足據，依此計算每月薪資平均收入僅約5,296 元（95年度）
    、10,976元（96年度），即使以聲請人所自陳者，其95年10
    月至96年6 月間收入，也僅在8,776 元-22,890 元之間（收
    入內容尚包括政府低收入、殘障補助款4000元-7600 元不等
    ）。而依協商結果每月應繳20,587元，1 年應繳納之金額即
    高達247,044 元，顯逾聲請人年所得。而聲請人居住於臺北
    縣，依行政院主計處公佈之97年度臺灣省每人每月最低生活
    費用為9,829 元，其95、96年度之收入於依協商履行後，所
    餘顯不足以維持生活必要支出及扶養費用，則聲請人主張因
    有不可歸責於己之事由，致履行原協商條件有重大困難，應
    堪採信。此外，又查無聲請人有消費者債務清理條例第6 條
    第3 項、第8 條或第46條各款所定駁回更生聲請之事由存在
    ，則聲請人聲請更生，應屬有據，並命司法事務官進行本件
    更生程式，爰裁定如主文。
四、聲請人於更生程序開始後，應另提出足以為債權人會議可決
    或經法院認為公允之更生方案以供採擇，俾免更生程序進行
    至依消費者債務清理條例第61條規定應行清算之程度，附此
    敘明。
中    華    民    國    98    年    5    月     7     日
                  民事第三庭    法      官  劉以全
上為正本係照原本作成
本件不得抗告
本裁定已於98年5月7日下午4時公告。
中    華    民    國    98    年    5    月     7     日
                                書  記  官  劉昌明


司法院資訊處製作；財團法人民間司法改革基金會備份。
